【裁判字號】    98,訴,1123
【裁判日期】    991028
【裁判案由】    返還土地等
【裁判全文】
臺灣桃園地方法院民事判決              98年度訴字第1123號
原      告  台灣省石門農田水利會
法定代理人  丙○○
訴訟代理人  卓聖圍律師
被      告  丁○○
            午○○○
            甲○○
            卯○
            乙○○
            未○○○
上  1   人
訴訟代理人  申○○
被      告  庚○○
            戊○○
            壬○○
            辛○○
            癸○○
            己○○
兼上6人共同
訴訟代理人  子○○
                      10弄55衖31號
被      告  寅○○
            丑○○
上當事人間請求返還土地等事件，本院於民國99年10月12日言詞
辯論終結，判決如下：
    主  文
被告丁○○應將坐落桃園縣平鎮市○○段第五四五地號及同段五
五一地號土地上如附圖一所示編號A1、A2部分（面積各二一點五
五、二點四九平方公尺）之地上物拆除，並將土地返還予原告。
被告丁○○應給付原告新臺幣玖仟壹佰柒拾伍元，及自民國九十
九年三月一日起至返還前開土地之日止，按月給付原告新臺幣貳
佰零壹元。
本判決第一項於原告以新臺幣壹拾肆萬元為被告丁○○供擔保後
，得假執行。但被告丁○○得以新臺幣肆拾貳萬元為原告預供擔
保，免為假執行。
本判決第二項於原告以新臺幣參仟元為被告丁○○供擔保後，得
假執行。但被告丁○○得以新臺幣玖仟元為原告預供擔保，免為
假執行。
被告午○○○應將坐落桃園縣平鎮市○○段第五四五地號、同段
五四三、五四一、五五一及五四六地號土地上如附圖一所示編號
B1、B2、B3、B4、B5、B6、B7部分（面積各十九點六、六點一九
、零點二二、零點八七、五點七二、五點五五、四點五四平方公
尺）之地上物拆除，並將土地返還予原告。
被告午○○○應給付原告新臺幣壹萬肆仟玖佰零陸元。
本判決第五項於原告以新臺幣貳拾參萬元為被告午○○○供擔保
後，得假執行。但被告午○○○得以新臺幣陸拾捌萬元為原告預
供擔保，免為假執行。
本判決第六項於原告以新臺幣伍仟元為被告午○○○供擔保後，
得假執行。但被告午○○○得以新臺幣壹萬伍仟元為原告預供擔
保，免為假執行。
被告甲○○應將坐落桃園縣平鎮市○○段第五四三地號及同段五
四一地號土地上如附圖一所示編號C1、C2、D1、D2部分（面積各
二九點一五、十六點九一、二三點八七、一點五四平方公尺）之
地上物拆除，並將土地返還予原告。
被告甲○○應給付原告新臺幣貳萬肆仟陸佰玖拾陸元，及自民國
九十八年七月一日起至返還坐落桃園縣平鎮市○○段第五四三地
號土地之日止，按月給付原告新臺幣參佰伍拾元，暨自民國九十
九年三月一日起至返還同段五四一地號土地之止日，按月給付原
告新臺幣壹佰貳拾元。
本判決第九項於原告以新臺幣肆拾萬元為被告甲○○供擔保後，
得假執行。但被告甲○○得以新臺幣壹佰貳拾萬元為原告預供擔
保，免為假執行。
本判決第十項於原告以新臺幣捌仟元為被告甲○○供擔保後，得
假執行。但被告甲○○得以新臺幣貳萬肆仟元為原告預供擔保，
免為假執行。
被告卯○應將坐落桃園縣平鎮市○○段第五四三地號及同段五四
一地號土地上如附圖一所示編號E1、E2部分（面積各二七點五六
、零點八九平方公尺）之地上物拆除，並將土地返還予原告。
被告卯○應給付原告新臺幣壹萬零肆佰肆拾陸元，及自民國九十
八年七月一日起至返還坐落桃園縣平鎮市○○段第五四三地號土
地之日止，按月給付原告新臺幣壹佰捌拾貳元，暨自民國九十九
年三月一日起至返還同段五四一地號土地之止日，按月給付原告
新臺幣陸元。
本判決第十三項於原告以新臺幣壹拾柒萬元為被告卯○供擔保後
，得假執行。但被告卯○得以新臺幣伍拾壹萬元為原告預供擔保
，免為假執行。
本判決第十四項於原告以新臺幣參仟元為被告卯○供擔保後，得
假執行。但被告卯○得以新臺幣玖仟元為原告預供擔保，免為假
執行。
被告乙○○應將坐落桃園縣平鎮市○○段第五四三地號及同段五
四一地號土地上如附圖一所示編號G1、G2部分（面積各二七點三
八、九點六平方公尺）之地上物拆除，並將土地返還予原告。
被告乙○○應給付原告新臺幣壹萬貳仟伍佰伍拾柒元，及自民國
九十八年八月六日起至返還坐落桃園縣平鎮市○○段第五四三地
號土地之日止，按月給付原告新臺幣壹佰捌拾壹元，暨自民國九
十九年三月一日起至返還同段五四一地號土地之止日，按月給付
原告新臺幣陸拾貳元。
本判決第十七項於原告以新臺幣貳拾壹萬元為被告乙○○供擔保
後，得假執行。但被告乙○○得以新臺幣陸拾參萬元為原告預供
擔保，免為假執行。
本判決第十八項於原告以新臺幣肆仟萬為被告乙○○供擔保後，
得假執行。但被告乙○○得以新臺幣壹萬貳仟元為原告預供擔保
，免為假執行。
被告未○○○應將坐落桃園縣平鎮市○○段第五四三地號及同段
五四一地號土地上如附圖一所示編號H1、H2部分（面積各二八點
四、八點八七平方公尺）之地上物拆除，並將土地返還予原告。
被告未○○○應給付原告新臺幣壹萬貳仟捌佰壹拾元，及自民國
九十八年七月一日起至返還坐落桃園縣平鎮市○○段第五四三地
號土地之日止，按月給付原告新臺幣壹佰捌拾柒元，暨自民國九
十九年三月一日起至返還同段五四一地號土地之止日，按月給付
原告新臺幣伍拾捌元。
本判決第二十一項於原告以新臺幣貳拾壹萬元為被告未○○○供
擔保後，得假執行。但被告未○○○得以新臺幣陸拾參萬元為原
告預供擔保，免為假執行。
本判決第二十二項於原告以新臺幣肆仟元為被告未○○○供擔保
後，得假執行。但被告未○○○得以新臺幣壹萬貳仟元為原告預
供擔保，免為假執行。
被告壬○○應將坐落桃園縣平鎮市○○段第五三○地號及同段五
一二地號土地上如附圖二所示編號A1、A2部分（面積各十四點四
七、二點一五平方公尺）之地上物拆除，並將土地返還予原告。
被告壬○○應給付原告新臺幣柒仟捌佰玖拾肆元，及自民國九十
九年三月一日起至返還前開土地止，按月給付原告新臺幣壹佰柒
拾柒元。
本判決第二十五項於原告以新臺幣壹拾貳萬元為被告壬○○供擔
保後，得假執行。但被告壬○○得以新臺幣參拾陸萬元為原告預
供擔保，免為假執行。
本判決第二十六項於原告以新臺幣貳仟元為被告壬○○供擔保後
，得假執行。但被告壬○○得以新臺幣陸仟元為原告預供擔保，
免為假執行。
被告庚○○、戊○○、壬○○、辛○○、癸○○、己○○、子○○應將坐落桃園縣平鎮市○○段第五一二地號土地上如附圖二所
示編號B1部分（面積二八點五三平方公尺）之地上物拆除，並將
土地返還予原告。
被告庚○○、戊○○、壬○○、辛○○、癸○○、己○○、子○○應給付原告新臺幣壹萬零壹佰柒拾陸元，及自民國九十八年八
月六日起至返還前開土地之日止，按月給付原告新臺幣壹佰捌拾
捌元。
本判決第二十九項於原告以新臺幣壹拾陸萬元為被告庚○○、戊○○、壬○○、辛○○、癸○○、己○○、子○○供擔保後，得
假執行。但被告庚○○、戊○○、壬○○、辛○○、癸○○、己○○、子○○得以新臺幣肆拾捌萬元為原告預供擔保，免為假執
行。
本判決第三十項於原告以新臺幣參仟元為被告庚○○、戊○○、
壬○○、辛○○、癸○○、己○○、子○○供擔保後，得假執行
。但被告庚○○、戊○○、壬○○、辛○○、癸○○、己○○、
子○○得以新臺幣玖仟元為原告預供擔保，免為假執行。
被告寅○○應將坐落桃園縣平鎮市○○段第五一二地號土地上如
附圖二所示編號C1、C2、D1、D2部分（面積各三四點二七、四點
一三、二五點四二、三點七四平方公尺）之地上物拆除，並將土
地返還予原告。
被告寅○○應給付原告新臺幣貳萬肆仟零玖拾柒元，及自民國九
十八年八月六日起至返還前開土地之日止，按月給付原告新臺幣
肆佰肆拾伍元。
本判決第三十三項於原告以新臺幣參拾玖萬元為被告寅○○供擔
保後，得假執行。但被告寅○○得以新臺幣壹佰壹拾柒萬元為原
告預供擔保，免為假執行。
本判決第三十四項於原告以新臺幣捌仟元為被告寅○○供擔保後
，得假執行。但被告寅○○得以新臺幣貳萬肆仟元為原告預供擔
保，免為假執行。
被告丑○○應將坐落桃園縣平鎮市○○段第五一二地號土地上如
附圖二所示編號E1、E2部分（面積各二一點二七、七點九五平方
公尺）之地上物拆除，並將土地返還予原告。
被告丑○○應給付原告新臺幣壹萬零肆佰貳拾參元，及自民國九
十八年八月六日起至返還前開土地之日止，按月給付原告新臺幣
壹佰玖拾貳元。
本判決第三十七項於原告以新臺幣壹拾柒萬元為被告丑○○供擔
保後，得假執行。但被告丑○○得以新臺幣伍拾萬元為原告預供
擔保，免為假執行。
本判決第三十八項於原告以新臺幣參仟元為被告丑○○供擔保後
，得假執行。但被告丑○○得以新臺幣玖仟元為原告預供擔保，
免為假執行。
原告其餘之訴及假執行之聲請均駁回。
訴訟費用由被告丁○○、午○○○、甲○○、卯○、乙○○、未
○○○、壬○○、寅○○、丑○○分別負擔百分之六、百分之十
、百分之十八、百分之八、百分之九、百分之九、百分之六、百
分之十八、百分之八，其餘百分之八由被告庚○○、戊○○、壬○○、辛○○、癸○○、己○○、子○○負擔。
    事  實  及  理  由
壹、程序事項：
一、被告午○○○經合法通知未於最後言詞辯論期日到場，且核
    無民事訴訟法第386 條所列各款情形，爰依原告之聲請由其
    一造辯論而為判決。
二、按訴狀送達後，原告不得將原訴變更或追加他訴，但擴張或
    減縮應受判決事項之聲明者，不在此限，民事訴訟法第255
    條第1 項第3 款定有明文。查原告原請求聲明被告丁○○、
    巳○○、卜剛成（嗣更正為甲○○）、卯○、程新勝、羅守
    成、辛○○、張衍海、管春庭（巳○○、程新勝、羅守成、
    張衍海、管春庭部分撤回）等人應將坐落在桃園縣平鎮市○○段512 （重測前為雙連坡段181 之11地號）、543 （重測
    前為雙連坡段182 之15地號）地號土地無權占用之地上物分
    別拆除，並給付原告相當租金之不當得利等語，嗣經本院會
    同桃園縣平鎮市地政事務所勘查測量後，變更為依測量結果
    請求被告等人就實際占用之地號（增加同段530 、541 、54
    5 、546 、551 地號）、面積拆除地上物並返還土地及各自
    請求時起計相當租金之不當得利，且追加請求被告午○○○
    、乙○○、未○○○、庚○○、戊○○、壬○○、癸○○、
    己○○、子○○、寅○○及丑○○應將坐落系爭土地各如附
    表一、二及附圖一、二所示面積之地上物拆除後返還原告，
    經核此情乃屬擴張其應受判決事項之聲明，亦應准許。
貳、實體部分：
一、原告主張：坐落於桃園縣平鎮市○○段512 、530 、541 、
    543 、545 、546 、551 地號土地均為伊所有，而被告丁○○、午○○○、甲○○、卯○、乙○○、未○○○、庚○○
    、戊○○、壬○○、辛○○、癸○○、己○○、子○○（庚○○、戊○○、壬○○、辛○○、癸○○、己○○、子○○
    等7 人下稱庚○○等7 人，壬○○本人則尚有單獨占用之部
    分）、寅○○及丑○○等15人無合法使用之權源，竟擅自分
    別占用系爭土地如附圖一、二所示部分土地，供作建築房屋
    使用至今（使用情形及面積詳如附表一、二所示），且被告
    丁○○、午○○○、甲○○、卯○、乙○○、未○○○、壬○○、庚○○等7 人、寅○○及丑○○復不否認渠等於伊起
    訴時分別為如附表所示系爭建物、地上物之權利人，而分別
    占用系爭土地已逾5 年，而被告丁○○、甲○○、卯○等人
    所陳述經伊所轄過嶺工作站之辰○○並無代表指界、同意他
    人越界建築之權，且被告並未證明伊早已知悉越界，自難以
    此免負拆除義務，實則伊係自91年間始知悉有越界情事，而
    陸續與被告洽談中，自始至終無同意越界建築之情形。從而
    ，系爭土地既係遭被告丁○○等15人無權占用，自應由被告
    丁○○等15人將如附圖所示各自占用部分拆除並回復原狀後
    ，將系爭土地遭占用部分分別返還予原告。另被告丁○○等
    15人分別無權占有系爭土地期間顯無法律上原因而受有相當
    於租金之利益，致伊受有損害等語。爰基於民法第767 及第
    179 條之規定提起本訴，聲明求為：(一)、被告丁○○應將坐
    落桃園縣平鎮市○○段545 、551 地號土地上如附圖一所示
    編號A1、A2（面積各21.55 、2.49平方公尺）之地上物拆除
    並將土地返還原告，被告丁○○應給付原告新臺幣（下同）
    30,761元，及自民國99年3 月1 日起至返還土地止，按月給
    付原告669 元。(二)、被告午○○○應將坐落桃園縣平鎮市○○段545 、543 、541 、551 、551 、541 、546 地號土地
    上如附圖一所示編號B1、B2、B3、B4、B5、B6、B7（面積各
    19.6、6.19、0. 22 、0.87、5.72、5.55、4.54平方公尺）
    之地上物拆除並將土地返還原告，被告午○○○應給付原告
    48,301元，及自98年8 月6 日起至99年4 月14日止，按月給
    付原告136 元，暨自99年3 月1 日起至99年4 月14日止，按
    月給付原告810 元。(三)、被告甲○○應將坐落桃園縣平鎮市
    ○○段543 、541 地號土地上如附圖一所示編號C1、D1、C2
    、D2（面積各29.15 、23.87 、16.91 、1.54平方公尺）之
    地上物拆除並將土地返還原告，被告甲○○應給付原告82,3
    12元，及自98年7 月1 日起至返還同段543 地號土地止，按
    月給付原告1,165 元，暨自99年3 月1 日起至返還同段541
    號土地止，按月給付原告399 元。(四)、被告卯○應將坐落桃
    園縣平鎮市○○段543 、541 地號土地上如附圖一所示編號
    E1 、E2 （面積各27.56 、0.89平方公尺）之地上物拆除並
    將土地返還原告，被告卯○應給付原告34,791元，及自98年
    7 月1 日起至返還同段54 3地號土地止，按月給付原告60 1
    元，暨自99年3 月1 日起至返還同段541 地號土地之日止，
    按月給付原告14元。(五)、被告乙○○應將坐落桃園縣平鎮市
    ○○段543 、541 地號土地上如附圖一所示編號G1、G2（面
    積各27.38 、9.6 平方公尺）之地上物拆除並將土地返還原
    告，被告乙○○應給付原42,124元，及自98年8 月6 日起至
    返還同段543 地號土地止，按月給付原告601 元，暨自99年
    3 月1 日起至返還同段54 1地號土地之日止，按月給付原告
    208 元。(六)、被告未○○○應將坐落桃園縣平鎮市○○段54
    3 、541 地號土地上如附圖一所示編號H1、H2（面積各28.4
     、8.87 平方公尺）之地上物拆除並將土地返還原告，被告
    未○○○應給付原告42,695元，及自98年8 月6 日起至返還
    同段543 地號土地止，按月給付原告624 元，暨自99年3 月
    1 日起至返還同段541 地號土地之日止，按月給付原告192
    元。(七)、被告壬○○應將坐落桃園縣平鎮市○○段530 、51
    2 地號土地上如附圖二所示編號A1、A2（面積各14.47 、2.
    15平方公尺）之地上物拆除並將土地返還原告，被告壬○○
    應給付原告26,305元，及自99年3 月1 日起至返還土地止，
    按月給付原告589 元。(八)、被告庚○○等7 人應將坐落桃園
    縣平鎮市○○段512 地號土地上如附圖二所示編號B1（面積
    28.53 平方公尺）之地上物拆除並將土地返還原告，被告庚○○等7 人應給付原告33 ,917 元，及自98年8 月6 日起至
    返還土地止，按月給付原告626 元。(九)、被告寅○○應將坐
    落桃園縣平鎮市○○段512 地號土地上如附圖二所示編號C1
    、C2、D1、D2（面積各34.27 、4.13、25.13 、3.74平方公
    尺）之地上物拆除並將土地返還原告，被告寅○○應給付原
    告80,321元，及自98年8 月6 日起至返還土地止，按月給付
    原告1,482 元。(十)、被告丑○○應將坐落桃園縣平鎮市○○
    段512 地號土地上如附圖二所示編號E1、E2（面積各21.27
    、7.95平方公尺）之地上物拆除並將土地返還原告，被告丑
    ○○應給付原告34,737元，及自98年8 月6 日起至返還土地
    止，按月給付原告641 元，暨均願供擔保准為宣告假執行之
    判決。
二、被告丁○○以：伊於71年蓋房子挖地基時，原告所屬人員辰
    ○○有至現場監督，伊並無占用原告土地，縱有亦係依原告
    人員指界指示，並無占用之故意等語；被告甲○○則以：58
    年間伊與蔣魯候向土地使用權利人劉阿茶購買土地永久使用
    權，有要求劉阿茶鑑界，但係購買持分地無法請地政機關測
    量，劉阿茶稱後方使用範圍以石門水圳為界，即曾要求原告
    過嶺工作站承辦人員到場，而尚未向原告提出要求時時，該
    工作站人員辰○○即自行到場，並觀看劉阿茶與卯○等人丈
    量之情形，後由蔣魯候和伊蓋房子，當時辰○○幾乎每天都
    到，因辰○○辦公室即在房子前臨馬路對面，直到地基立好
    為止，後來蔣魯候才把房子賣給卯○，迄今40餘年，均無人
    向伊表示有占用土地，伊於71年間係改建為磚造，並加高樓
    層，且伊於98年向地政機關申請複丈結果與鈞院囑託測量結
    果相去甚遠等語；被告卯○則以：伊於85年改建時，水利會
    派人來鑑界，還有向地政機關申請複丈成果圖，伊依地界改
    建，並無越界等語；被告未○○○則以：其配偶羅守城於61
    年蓋房子，有委請土木包商及原告人員到場，由原告人員指
    定界線搭蓋，界址因年代久遠已不清楚，而原告早知有越界
    而不為反對，應不得請求拆除等語；被告乙○○則以：伊購
    買時即已為現狀，不知道房子占用土地之情形；被告壬○○
    則以：門牌號碼為民族路雙連一段31號土地係伊於73年間向
    父親所買，伊不清楚占用之情況等語；而被告庚○○等7 人
    則以：房子係繼承父親而來，係父親於60年間買的，買時房
    子已建好了，82年有整修，有無越界不清楚等語；被告寅○○則以：伊係繼承母親而來的，買時房子已建好了，不清楚
    占用他人土地之情形；被告丑○○則以：伊係繼承父親而來
    ，買時房子已建好了，不清楚占用他人土地之情形，惟被告
    甲○○、未○○○、庚○○等7 人、寅○○、丑○○等則均
    稱縱使認有不當得利，原告所請求金額亦過高，請求酌減等
    語，資為抗辯，並均聲明求為駁回原告之訴，暨如受不利益
    之判決願供擔保免為宣告假執行。另被告午○○○於最後言
    詞辯論期日未到場，據其以前辯論則略稱：伊配偶巳○○於
    該處蓋房子時，劉興隆曾到場鑑界，現伊已未住於該處，願
    將房屋拆除返還原告等語。
三、兩造爭執及不爭執事項：
(一)、不爭執部分：
  1.坐落於桃園縣平鎮市○○段512 、530 、541 、543 、545
    、546 、551 地號土地均為原告所有，並有土地登記謄本為
    證（附於原告99年2 月23日所提出之追加、變更訴之聲明狀
    ）。
  2.被告丁○○、午○○○、甲○○、卯○、乙○○、未○○○
    、壬○○、庚○○等7 人、寅○○、丑○○則分別占用如附
    圖一所示A1、A2、B1、B2、B3、B4、B5、B6、B7、C1、C2、
    D1 、D2 、E1、E2、G1、G2、H1、H2及附圖二所示A1、A2、
    B1、C1、C2、D1、D2、E1、E2之建物、圍牆，並逾5 年以上
    ，上開建物及地上物占用原告前述土地之情形及面積，業經
    本院會同桃園縣平鎮地政事務所人員履勘現場，並有勘驗筆
    錄、複丈成果圖等件為證。
(二)、爭執部分：
  1.原告依民法第767 條所有物返還請求權之規定，請求被告丁○○、午○○○、甲○○、卯○、乙○○、壬○○、庚○○
    等7 人、寅○○、丑○○分別拆除如附表一、二及附圖一、
    二所示之地上物並返還土地，有無理由？又本件有無被告丁○○、甲○○、卯○、未○○○所指民法第976 條之適用？
  2.原告依民法第179 條不當得利之規定，各請求被告丁○○等
    15人返還利益，有無理由？若有，原告得向被告丁○○等15
    人請求之金額各為若干？
四、法院之判斷：
(一)、原告得否依民法第767 條規定訴請各被告拆除地上物，返還
    土地部分？
  1.按所有人對於無權占有或侵奪其所有物者，得請求返還之。
    對於妨害其所有權者，得請求除去之，有妨害其所有權之虞
    者，得請求防止之，民法第767 條定有明文。又按當人主張
    有利於己之事實者，就其事實有舉證之責任，民事訴訟法第
    277 條前段定有明文，故主張法律關係存在之當事人，應就
    發生該法律關係所須具備之特別要件事實負舉證責任。本件
    原告主張被告丁○○等15人未經其同意，擅自無權占有其所
    有土地，占用之情形及面積詳如附表一、二及附圖一、二所
    示，而被告丁○○等15人始終並未能提出上開建物或地上物
    是否依法辦理保存登記、抑或有何合法占用原告所有之土地
    之正當權源以資抗辯，應認確無占有之合法權源。
  2.被告丁○○、甲○○、卯○、未○○○雖分別抗辯於71、58
    、85及61年間於自己向他人買得使用權源之土地上蓋房子時
    ，該土地後方有原告過嶺工作站所轄之水圳，均有請該工作
    站人員，如劉興隆等人到場監督、指界等語，惟證人辰○○
    則證述伊擔任工作站技術人員，並未曾至該址測量過土地，
    水利會也無測量之權、伊也無權利確認地界為何處，有權狀
    即可向地政人員請求測量等語，此與一般蓋房子欲先確認界
    址，當可請求會同地政人員及相鄰兩側之所有權人到場指界
    之常情相符，即水利會並無單方指定界址之權限，並與臺灣
    省石門農田水利會99年9 月29日石農管字第0990008545號函
    附農田水利會組織規程在卷可按，則此部分證人所為之陳述
    尚與常情相符，而為可採，且依被告甲○○所自承：當時因
    係購買持分地，無法請地政測量及當時確實並非證人辰○○
    所施測，而證人劉興隆係伊要求劉阿茶應請工作站人員到場
    時即已自行到場等語，足見證人辰○○縱使有前往觀看，亦
    不足認其係代表原告或工作站到場，且被告甲○○在無地政
    調閱地籍圖、地界線之情形下，自行所測量之情形，自難認
    得作為無權越界占用他人土地之正當理由，而依被告丁○○
    陳述證人辰○○要求伊不要蓋到水圳等語、被告甲○○陳述
    當時地主劉阿茶稱後界至水圳等語，再對照原告所有前揭土
    地及界址，並非沿著水圳現況邊緣為界，足見被告丁○○、
    甲○○均有誤認界址之可能，則工作站之人員在無地政人員
    說明界址處所前，要求住戶勿占用水圳等明顯屬於水利地之
    情形，要與常情無違，且非屬指界之行為至明。此外，倘若
    原告過嶺工作站之人員如當時確實知悉界址所在，豈會故意
    指錯誤之範圍使被告丁○○、甲○○、卯○、未○○○越界
    建築，顯然與所有權人指界時會故意將界址往他人土地偏移
    之情形相反，反而足認過嶺工作站之人員當時對界址亦無所
    知，即無所謂「知越界」之情形，而倘若被告丁○○、甲○○、卯○、未○○○當時確實有依工作站人員所指「界址」
    範圍內建築，屬無越界，且於工作站人員有到場監看之情形
    下，更無超過界址建築之可能，即與民法第796 條所稱「知
    越界而不為異議」情形不相符。至於被告卯○雖另抗辯於85
    年改建時有向地政機關申請複丈成果圖，並無越界等語，並
    提出複丈成果圖為憑，經本院依職權向桃園縣平鎮地政事務
    所函詢之結果，確有該複丈成果圖，惟：「六和段544 地號
    土地辦理地籍圖重測（98年）前為雙連坡段182 之1 地號土
    地，於85年2 月28日向本所申請土地鑑界案，並於同年3 月
    7 日實地測定鋼釘界標為界。有關貴院所詢問該複丈成果與
    六和段544 、543 地號間界址是否相同乙節，六和段544 與
    543 地號土地間界址現況均為建物，民國85年間本所測定之
    鋼釘界線實地是否存在尚難認定，無法判別」等語，有該所
    99年10月5 日平地測字第0991002760號函在卷可按，足見85
    年間之鋼釘界現況為建物所覆蓋，則被告卯○所提85年間之
    複丈成果圖僅能證明其當時有鑑界，惟並無法證明其於改建
    時確實無越界之情況，且與前揭函文所示已有越界情況顯然
    不符，而被告卯○於訊問證人辰○○時當庭表示對證人辰○○並無印象，則就其有依複丈成果界址為鑑界，或原告有人
    員知悉越界而不為異議，則均無法證明。再者，證人辰○○
    所為之證述縱有被告所指稱有不實在之處，惟僅能認證人辰
    ○○所為不利於被告丁○○、甲○○、卯○之部分為不可採
    ，自難以此推認被告丁○○、甲○○、卯○所為陳述為可採
    ，即被告丁○○、甲○○、卯○就原告有知悉越界而不為異
    議之情形，既未能舉證以實其說，自難認為可採。
  3.則被告丁○○、甲○○、卯○、乙○○、未○○○、壬○○
    、庚○○等7 人、寅○○及丑○○等既各如附表一、二所示
    各建物、地上物有權處分之人，且迄今仍就該址繼續居住使
    用或建物仍占用原告如附圖一、二之土地，自屬直接占有人
    無訛，已如前述；另被告午○○○於訴訟繫屬後，雖將其原
    有門牌號碼為桃園縣平鎮市○○路雙連一段3 號之未辦保存
    登記建物移轉予第三人馮靜怡，並於99年4 月14日交付第三
    人占用，有卷附桃園縣政府地方稅務局中壢分局99年6 月2
    日桃稅壢房字第0990066464號函在卷可按，惟該建物既巳○○原始起造，而取得所有權人之土地，而由其配偶即被告午
    ○○○繼承而來，就此未辦保存登記之建物取得原始起造人
    之地位，第三人僅取得事實上處分權，惟為避免起訴後任意
    轉讓此事實上處分權，造成土地所有權人主張權利之困難，
    依民事訴訟法第401 條第1 項規定，其效力自及於第三人，
    故被告丁○○等15人確有無權占用原告上開土地如附表一、
    二、附圖一、二所示情形及面積之事實，應堪採認。準此，
    原告本於所有權人地位訴請被告丁○○等15人各自拆除上開
    建物其中占用如附圖一、二所示面積並將之回復原狀部分為
    有理由，應予准許。
(二)、原告得否請求各被告返還相當於租金之不當得利？及金額各
    若干為適當？
  1.按無法律上之原因而受有利益，致他人受有損害者，應返還
    其利益，民法第179 條定有明文。又依不當得利之法則請求
    返還不當得利，以無法律上之原因而受有利益，致他人受有
    損害為要件，故其得請求返還之範圍應以對方所受之利益為
    度，非以請求人所受損害若干為準，無權占有他人土地，可
    能獲得相當於租金之利益為社會通常之觀念，最高法院61年
    度台上字第1695號著有判例可參。經查，本件被告丁○○、
    甲○○、卯○係分別自71年、58年、85年間即已各自無權占
    有原告所有之土地迄今，而被告午○○○、未○○○、庚○○等7 人、寅○○、丑○○則分別繼承配偶及父母而來，各
    繼受其配偶及父母占有之期間，而無權占有之期間至少亦有
    10年，而被告乙○○亦自70年即就其房屋納稅迄今，有稅籍
    資料在卷可按，故至原告起訴時顯然均已無權占有超過5 年
    ，業如前述，是原告自得依據不當得利之法律關係訴請被告
    分別給付起訴及追加起訴起，回溯5 年內相當於租金之不當
    得利，揆諸前揭說明，即屬有據。另被告丁○○雖抗辯並無
    無權占有之故意，惟不當得利之法律關係並不以得利人善意
    、惡意而有別，是其抗辯尚屬無據。至被告甲○○抗辯其曾
    於98年間申請地政機關鑑界，其無權占用之面積與鈞院測量
    結果不符等語，經本院依職權向桃園縣平鎮地政事務所函詢
    之結果，亦不否認有接受被告申請複丈，惟指稱：「六和段
    544 地號土地所有權人卜剛（為鋼之誤）城君申請土地鑑界
    乙案，本所於99年4 月12日實地辦理鑑界，並於界址點2100
    、2121等2 處測定鋼釘界標；前揭鑑界案件與貴院囑託占用
    測量案件係屬不同性質案件，鑑界案件係由地政機關受理土
    地所有權人申請，而將地籍圖上所標示之界址點還原於實地
    之複丈作業，貴院囑託占用測量案件係依貴囑託測量事項將
    實地現況測量於圖紙上之複丈作業，二者性質迥異且所測量
    標的亦不相同，自無法將二者成果予以比較」等語，並附有
    該土地複丈申請書、複丈參考圖為憑，亦有前揭平地測字第
    0991002760號函在卷可參，則由被告甲○○簽名確認之複丈
    參考圖上，確實僅有鋼釘界標2100、2121之標示，並無面積
    之測量，被告甲○○於提示上開圖文後亦不否認，並表示確
    實係依鋼釘位置自行計算後認無權占用面積有誤等語，則顯
    無法作為認定本件地政機關所為之測量結果有誤，是被告甲○○前揭所辯，尚無足採。
  2.復查，原告既不否認被告午○○○有將其地上物出賣予第三
    人，並於99年4 月14日交付第三人占有，則其請求被告午○○○給付相當於租金之利益，應僅能至斯時止計算為有理由
    。至建築房屋之基地租金，依土地法第105 條準用同法第97
    條規定，以不超過該土地申報價額年息百分之10為限，而該
    條所謂土地價額，依土地法施行法第25條規定係指法定地價
    而言，又法定地價依土地法第148 條規定，係指土地所有權
    人依土地法所申報之地價，在平均地權條例施行區域，當係
    指土地所有權人於地政機關舉辦規定地價或重新規定地價之
    時，於公告申報地價期間內自行申報之地價而言，未於該期
    間內申報者，則應以公告地價為其申報之地價。又基地租金
    之數額，除以基地申報地價為基礎外，尚須斟酌基地之位置
    、工商業繁榮之程度、承租人利用基地之經濟價值及所受利
    益等項，以為決定，並非必達申報總地價年息百分之10最高
    額，此亦有最高法院臺上字第3071號判例可資參照。經查，
    上開桃園縣平鎮市○○段512 、530 、541 、543 、545 、
    546 及551 地號之土地，地目均為水，位於中壢市至新屋鄉
    ○○道路旁，被告等人房屋後有一「水圳」，交通雖尚稱便
    ，惟社區為老舊住宅，無任何活絡之商業行為，生活機能不
    佳及被告等15人占用部分之使用情況、經濟情況等情，有原
    告提出之現場照片，並經本院勘驗在卷，則被告等15人就上
    開土地所受相當於租金之利益，以原告一律請求以申報地價
    年息百分之10計算，且未提出任何參酌依據，本院認為確屬
    過高，應以各該占用土地之申報地價年息百分之3 計算為適
    當。而依卷附地價第二類謄本所示，桃園縣平鎮市○○段51
    2 地號土地自93年1 月申報地價為2,179.2 元/ 平方公尺，
    嗣自96年1 月調高為2,634 元/ 平方公尺，自99年1 月調高
    為3,308 元/ 平方公尺；同段530 地號土地自93年1 月申報
    地價為2,880 元/ 平方公尺，嗣自96年1 月調高為3,440 元
    / 平方公尺，自99年1 月則調高為4,400 元/ 平方公尺；同
    段541 地號土地自93年1 月申報地價為1,634.4 元/ 平方公
    尺，嗣自96年1 月調高為1,915.2 元/ 平方公尺，自99年1
    月則調高為2,601 元/ 平方公尺；而同段543地號土地自93
    年1 月申報地價為2,295.2 元/ 平方公尺，嗣自96年1 月調
    高為2,638 元/ 平方公尺，自99年1 月則調高為3,493 元/
    平方公尺；又同段545 地號土地自93年1 月申報地價為2,64
    2 元/ 平方公尺，嗣自96年1 月調整為2,626 元/ 平方公尺
    ，自99年1 月則調高為3,455.2 元/ 平方公尺；至同段546
    及551 地號土地均自93年1 月申報地價為1,520 元/ 平方公
    尺，嗣自96年1 月調高為1,760 元/ 平方公尺，自99年1 月
    則調高為2,400 元/ 平方公尺，爰就原告得分別向各被告請
    求相當於租金之不當得利數額與利息分述如下（元以下均四
    捨五入）：
  被告丁○○所占用部分為桃園縣平鎮市○○段545 、551 地
    號土地，各如附圖一所示編號A1面積21.55 平方公尺、A2面
    積2.49平方公尺，則依此計算其自94年3 月1 日起至99年2
    月28日止，所受相當於租金之不當得利金額為9,175 元（計
    算式如附表三編號1 ），及自99年3 月1 日起至返還土地止
    ，按月給付原告201 元（計算式如附表三編號1 ）。
  被告午○○○所占用部分為桃園縣平鎮市○○段545 、543
    、541 、551 、546 地號土地，各如附圖一所示編號B1面積
    19 .6 平方公尺、B2面積6.19、B3、B6面積共5.77平方公尺
    ，B4 、B5 面積共6.59平方公尺，B7面積4.54平方公尺，則
    依此計算5 年內所受相當於租金及99年4 月14日止之不當得
    利金額為14,906元（計算式如附表三編號2 ）。
  被告甲○○所占用部分為桃園縣平鎮市○○段543 、541 地
    號土地，各如附圖一所示編號C1、D1面積共53.02 平方公尺
    ，C2、D2面積共18.45 平方公尺，則依此計算其5 年內所受
    相當於租金之不當得利金額為24,696元（計算式如附表三編
    號3 ），及自98年7 月1 日起至返還同段543 地號土地止，
    按月給付原告350 元，暨自99年3 月1 日起至返還同段541
    地號土地止，按月給付原告120 元（計算式如附表三編號3
    ）。
  被告卯○所占用部分為桃園縣平鎮市○○段543 、541 地號
    土地，各如附圖一所示編號E1面積27.56 平方公尺，E2面積
    0. 89 平方公尺，則依此計算其5 年內所受相當於租金之不
    當得利金額為10,446元（計算式如附表三編號4 ），及自98
    年7 月1 日起至返還同段543 地號土地止，按月給付原告18
    2 元，暨自99年3 月1 日起至返還同段541 地號土地止，按
    月給付原告6 元（計算式如附表三編號4 ）。
  被告乙○○所占用部分為桃園縣平鎮市○○段543 、541 地
    號土地，各如附圖一所示編號G1面積27.38 平方公尺，G2面
    積9.6 平方公尺，則依此計算其5 年內所受相當於租金之不
    當得利金額為12,557元（計算式如附表三編號5 ），及自98
    年8 月6 日起至返還同段543 地號土地止，按月給付原告18
    1 元，暨自99年3 月1 日起至返還同段541 地號土地止，按
    月給付原告62元（計算式如附表三編號5 ）。
  被告未○○○所占用部分為桃園縣平鎮市○○段543 、541
    地號土地，各如附圖一所示編號H1面積28.4平方公尺，H2面
    積8.87平方公尺，則依此計算其5 年內所受相當於租金之不
    當得利金額為12,810元（計算式如附表三編號6 ），及自98
    年8 月6 日起至返還同段543 地號土地止，按月給付原告18
    7 元，暨自99年3 月1 日起至返還同段541 地號土地止，按
    月給付原告58元（計算式如附表三編號6 ）。
  被告壬○○單獨所占用部分為桃園縣平鎮市○○段530 、51
    2 地號土地，各如附圖二所示編號A1面積14.47 平方公尺，
    A2面積2.15平方公尺，則依此計算其5 年內所受相當於租金
    之不當得利金額為7,894 元（計算式如附表三編號7 ），及
    自99年3 月1 日起至返還土地止，按月給付原告177 元（計
    算式如附表三編號7 ）。
  被告庚○○等7 人所占用部分為桃園縣平鎮市○○段512 、
    地號土地，如附圖二所示編號B1面積28.53 平方公尺，則依
    此計算其5 年內所受相當於租金之不當得利金額為10,176元
    （計算式如附表三編號8 ），及自98年8 月6 日起至返還土
    地止，按月給付原告188 元（計算式如附表三編號8 ）。
  被告寅○○所占用部分為桃園縣平鎮市○○段512 地號土地
    ，如附圖二所示編號C1、C2、D1、D2面積共67.56 平方公尺
    ，則依此計算其5 年內所受相當於租金之不當得利金額為24
    ,097元（計算式如附表三編號9 ），及自99年8 月6 日起至
    返還土地止，按月給付原告445 元（計算式如附表三編號9
    ）。
  被告丑○○所占用部分為桃園縣平鎮市○○段512 地號土地
    ，如附圖二所示編號E1、E2面積共29.22 平方公尺，則依此
    計算其5 年內所受相當於租金之不當得利金額為10,423元（
    計算式如附表三編號10），及自99年8 月6 日起至返還土地
    止，按月給付原告192 元（計算式如附表三編號10）。
  4.綜上，原告所得請求被告丁○○等15人返還相當租金之不當
    得利，及各自請求起起至被告丁○○等15人各自返還前述各
    土地止，每月所受之損害金，於前述範圍內之請求為有理由
    ，逾此範圍之請求則不應准許。
五、從而，原告依所有物返還請求權、所有權妨害除去請求權及
    不當得利之法律關係，請求：被告丁○○、午○○○、甲○○、卯○、吳文福、未○○○、壬○○、庚○○等7 人、寅
    ○○及丑○○等15人，應各自將如附表一、二及附圖一、二
    所示部分之地上物拆除，並將土地返還予原告，暨各自應給
    付原告相當租金之不當得利，及各自請求起至返還前開土地
    之日止（除被告午○○○至99年4 月14日止，為已確定金額
    ），按月給付原告損害金，洵屬有據，應予准許。至原告逾
    此範圍之不當得利請求則無理由，應予駁回。本件原告勝訴
    部分，兩造分別陳明願供擔保請准宣告假執行或免為假執行
    ，及本院認有依職權免為假執行之必要，爰分別酌定相當之
    擔保金額，予以准許。至原告敗訴部分，其假執之聲請失所
    附麗，應予駁回。
六、本件事證已臻明確，兩造其餘主張及舉證，經核與判決基礎
    不生影響，爰不另一一論述，附此敘明。
據上論結：本件原告之訴為一部有理由，一部無理由，依民事訴
訟法第385 條第1 項、第79條、第85條第1 項但書、第390 條第
2項、第392條第2項，判決如主文。
中    華    民    國    99    年    10    月    28    日
                        民事第三庭  法  官  陳筱蓉
上為正本係照原本作成
如對本判決上訴，須於判決送達後20日內向本院提出上訴狀。如
委任律師提起上訴者，應一併繳納上訴審裁判費。
中    華    民    國    99    年    10    月    28    日
                                    書記官  蔡佩媛
附表一：
┌───────┬───────────┬─────────────┬────────────┬──────────────────┐
│    編號      │地上物有權處分人      │ 占用地號                 │ 使用面積               │  備註                              │
│（對照附圖一）│                      │ （桃園縣平鎮市○○段）   │ （單位：平方公尺）     │                                    │
├───────┼───────────┼─────────────┼────────────┼──────────────────┤
│    A1        │丁○○                │ 545                      │ 21.55                  │加強磚造（門牌號碼為桃園縣平鎮市民族│
│              │                      │                          │                        │路雙連一段1 號）                    │
├───────┼───────────┼─────────────┼────────────┼──────────────────┤
│    A2        │同上                  │ 551                      │  2.49                  │同上                                │
├───────┼───────────┼─────────────┼────────────┼──────────────────┤
│    B1        │午○○○（起訴後始出賣│ 545                      │ 19.60                  │加強磚造（門牌號碼為桃園縣平鎮市民族│
│              │此未辦保登記之地上物予│                          │                        │雙連一段3 號）                      │
│              │他人）                │                          │                        │                                    │
├───────┼───────────┼─────────────┼────────────┼──────────────────┤
│    B2        │同上                  │ 543                      │  6.19                  │同上                                │
├───────┼───────────┼─────────────┼────────────┼──────────────────┤
│    B3        │同上                  │ 541                      │  0.22                  │同上                                │
├───────┼───────────┼─────────────┼────────────┼──────────────────┤
│    B4        │同上                  │ 551                      │  0.87                  │同上                                │
├───────┼───────────┼─────────────┼────────────┼──────────────────┤
│    B5        │同上                  │ 551                      │  5.72                  │磚造圍牆                            │
├───────┼───────────┼─────────────┼────────────┼──────────────────┤
│    B6        │同上                  │ 541                      │  5.55                  │同上                                │
├───────┼───────────┼─────────────┼────────────┼──────────────────┤
│    B7        │同上                  │ 546                      │  4.54                  │同上                                │
├───────┼───────────┼─────────────┼────────────┼──────────────────┤
│    C1        │甲○○                │ 543                      │ 29.15                  │加強磚造（門牌號碼為桃園縣平鎮市民族│
│              │                      │                          │                        │路雙連一段5 號）                    │
├───────┼───────────┼─────────────┼────────────┼──────────────────┤
│    C2        │同上                  │ 541                      │ 16.91                  │同上                                │
├───────┼───────────┼─────────────┼────────────┼──────────────────┤
│    D1        │同上                  │ 543                      │ 23.87                  │加強磚造（門牌號碼為桃園縣平鎮市民族│
│              │                      │                          │                        │路雙連一段7 號）                    │
├───────┼───────────┼─────────────┼────────────┼──────────────────┤
│    D2        │同上                  │ 541                      │  1.54                  │同上                                │
├───────┼───────────┼─────────────┼────────────┼──────────────────┤
│    E1        │卯○                  │ 543                      │ 27.56                  │加強磚造（門牌號碼為桃園縣平鎮市民族│
│              │                      │                          │                        │路雙連一段9 號）                    │
├───────┼───────────┼─────────────┼────────────┼──────────────────┤
│    E2        │同上                  │ 541                      │  0.89                  │同上                                │
├───────┼───────────┼─────────────┼────────────┼──────────────────┤
│    G1        │乙○○                │ 543                      │ 27.38                  │加強磚造（門牌號碼為桃園縣平鎮市民族│
│              │                      │                          │                        │路雙連一段13號）                    │
├───────┼───────────┼─────────────┼────────────┼──────────────────┤
│    G2        │同上                  │ 541                      │  9.60                  │同上                                │
├───────┼───────────┼─────────────┼────────────┼──────────────────┤
│    H1        │未○○○              │ 543                      │ 28.40                  │加強磚造（門牌號碼為桃園縣平鎮市民族│
│              │                      │                          │                        │路雙連一段15號）                    │
├───────┼───────────┼─────────────┼────────────┼──────────────────┤
│    H2        │同上                  │ 541                      │  8.87                  │同上                                │
└───────┴───────────┴─────────────┴────────────┴──────────────────┘
附表二：
┌───────┬───────────┬─────────────┬────────────┬──────────────────┐
│    編號      │地上物有權處分人      │ 占用地號                 │ 使用面積               │  備註                              │
│（對照附圖二）│                      │ （桃園縣平鎮市○○段）   │ （單位：平方公尺）     │                                    │
├───────┼───────────┼─────────────┼────────────┼──────────────────┤
│    A1        │壬○○                │ 530                      │ 14.47                  │加強磚造（門牌號碼為桃園縣平鎮市民族│
│              │                      │                          │                        │路雙連一段31號）                    │
├───────┼───────────┼─────────────┼────────────┼──────────────────┤
│    A2        │同上                  │ 512                      │  2.15                  │同上                                │
├───────┼───────────┼─────────────┼────────────┼──────────────────┤
│    B1        │庚○○、戊○○、壬○○│ 512                      │ 28.53                  │加強磚造（門牌號碼為桃園縣平鎮市民族│
│              │、辛○○、癸○○、楊秋│                          │                        │路雙連一段33號）                    │
│              │芳、子○○            │                          │                        │                                    │
├───────┼───────────┼─────────────┼────────────┼──────────────────┤
│    C1        │寅○○                │ 512                      │ 34.27                  │加強磚造（門牌號碼為桃園縣平鎮市民族│
│              │                      │                          │                        │路雙連一段35號）                    │
├───────┼───────────┼─────────────┼────────────┼──────────────────┤
│    C2        │同上                  │ 512                      │  4.13                  │空地（有作高於地面之舖面，以標示占有│
│              │                      │                          │                        │使用中）                            │
├───────┼───────────┼─────────────┼────────────┼──────────────────┤
│    D1        │同上                  │ 512                      │ 25.42                  │加強磚造（門牌號碼為桃園縣平鎮市民族│
│              │                      │                          │                        │路雙連一段37號）                    │
├───────┼───────────┼─────────────┼────────────┼──────────────────┤
│    D2        │同上                  │ 512                      │  3.74                  │空地（有作高於地面之舖面，以標示占有│
│              │                      │                          │                        │使用中）                            │
├───────┼───────────┼─────────────┼────────────┼──────────────────┤
│    E1        │丑○○                │ 512                      │ 21.27                  │加強磚造（門牌號碼為桃園縣平鎮市民族│
│              │                      │                          │                        │路雙段一段43號）                    │
├───────┼───────────┼─────────────┼────────────┼──────────────────┤
│    E2        │同上                  │ 512                      │  7.95                  │鋼架造                              │
└───────┴───────────┴─────────────┴────────────┴──────────────────┘
附表三：
┌────┬───┬───────────┬─────────────────┐
│編號    │地號  │   期間               │ 按申報總地價3%計算不當得利       │
├────┼───┼───────────┼─────────────────┤
│1       │545   │   94年3月至95年12月  │21.55×2642×3%×22/12＝3131      │
│丁○○  │551   │                      │2.49×1520×3%×22/12＝208        │
│        ├───┼───────────┼─────────────────┤
│        │545   │   96年1月至98年12月  │21.55×2626×3%×3＝5093          │
│        │551   │                      │2.49×1520×3%×3＝341            │
│        ├───┼───────────┼─────────────────┤
│        │545   │   99年1月至99年2月   │21.55×3455.2×3%×2/12＝372      │
│        │551   │                      │2.49×2400×3%×2/12＝30          │
│        ├───┴───────────┴─────────────────┤
│        │合計                            9175                              │
│        ├─────────────────────────────────┤
│        │自99年3月1日起至返還土地之日止，按月應付不當得利：                │
│        │21.55×3455.2×3%×1/12＋2.49×2400×3%×1/12＝201                │
├────┼───┬───────────┬─────────────────┤
│2       │545   │94年3月至95年12月     │19.6×2642×3%×22/12＝2848       │
│午○○○│543   │93年9月至95年12月     │6.19×2295.2×3%×28/12＝995      │
│        │541   │94年3月至95年12月     │5.77×1634.4×3%×22/12＝519      │
│        │551   │94年3月至95年12月     │6.59×1520×3%×22/12＝551        │
│        │546   │94年3月至95年12月     │4.54×1520×3%×22/12＝380        │
│        ├───┼───────────┼─────────────────┤
│        │545   │96年1月至98年12月     │19.6×2626×3%×3＝4632           │
│        │543   │96年1月至98年7月      │6.19×2638×3%×31/12＝1266       │
│        │541   │96年1月至98年12月     │5.77×1915.2×3%×3＝995          │
│        │551   │96年1月至98年12月     │6.59×1760×3%×3＝1044           │
│        │546   │96年1月至98年12月     │4.54×1760×3%×3＝719            │
│        ├───┼───────────┼─────────────────┤
│        │545   │99年1月至99年4月14日止│19.6×3455.2×3%×3.5/12＝593     │
│        │541   │                      │5.77×2601×3%×3.5/12＝131       │
│        │551   │                      │6.59×2400×3%×3.5/12＝138       │
│        │546   │                      │4.54×2400×3%×3.5/12＝95        │
│        ├───┴───────────┴─────────────────┤
│        │合計                            14906                             │
├────┼───┬───────────┬─────────────────┤
│3       │543   │   93年7月至95年12月  │53.02×2295.2×3%×30/12＝9127    │
│甲○○  │541   │   94年3月至95年12月  │18.45×1634.4×3%×22/12＝1659    │
│        ├───┼───────────┼─────────────────┤
│        │543   │   96年1月至98年6月   │53.02×2638×3%×30/12＝10490     │
│        │541   │   96年1月至98年12月  │18.45×1915.2×3%×3＝3180        │
│        ├───┼───────────┼─────────────────┤
│        │541   │   99年1月至99年2月   │18.45×2601×3%×2/12＝240        │
│        ├───┴───────────┴─────────────────┤
│        │合計                            24696                             │
│        ├─────────────────────────────────┤
│        │自98年7月1日起至返還同段543地號土地之日止，按月應付不當得利：     │
│        │53.02×2638×3%×1/12＝350                                        │
│        │自99年3月1日起至返還同段541地號土地之日止，按月應付不當得利：     │
│        │18.45×2601×3%×1/12＝120                                        │
├────┼───┬───────────┬─────────────────┤
│4       │543   │   93年7月至95年12月  │27.56×2295.2×3%×30/12＝4744    │
│卯○    │541   │   94年3月至95年12月  │0.89×1634.4×3%×22/12＝80       │
│        ├───┼───────────┼─────────────────┤
│        │543   │   96年1月至98年6月   │27.56×2638×3%×30/12＝5457      │
│        │541   │   96年1月至98年12月  │0.89×1915.2×3%×3＝153          │
│        ├───┼───────────┼─────────────────┤
│        │541   │   99年1月至99年2月   │0.89×2601×3%×2/12＝12          │
│        ├───┴───────────┴─────────────────┤
│        │合計                            10446                             │
│        ├─────────────────────────────────┤
│        │自98年7月1日起至返還同段543地號土地之日止，按月應付不當得利：     │
│        │27.56×2638×3%×1/12＝182                                        │
│        │自99年3月1日起至返還同段541地號土地之日止，按月應付不當得利：     │
│        │0.89×2601×3%×1/12＝6                                           │
├────┼───┬───────────┬─────────────────┤
│5       │543   │   93年9月至95年12月  │27.38×2295.2×3%×28/12＝4399    │
│乙○○  │541   │   94年3月至95年12月  │9.6×1634.4×3%×22/12＝863       │
│        ├───┼───────────┼─────────────────┤
│        │543   │   96年1月至98年7月   │27.38×2638×3%×31/12＝5598      │
│        │541   │   96年1月至98年12月  │9.6×1915.2×3%×3＝1655          │
│        ├───┼───────────┼─────────────────┤
│        │541   │   99年1月至99年2月   │9.6×2601×3%×2/12＝42           │
│        ├───┴───────────┴─────────────────┤
│        │合計                            12557                             │
│        ├─────────────────────────────────┤
│        │自98年8月6日起至返還同段543地號土地之日止，按月應付不當得利：     │
│        │27.38×2638×3%×1/12＝181                                        │
│        │自99年3月1日起至返還同段541地號土地之日止，按月應付不當得利：     │
│        │9.6×2601×3%×1/12＝62                                           │
├────┼───┬───────────┬─────────────────┤
│6       │543   │   93年9月至95年12月  │28.4×2295.2×3%×28/12＝4563     │
│未○○○│541   │   94年3月至95年12月  │8.87×1634.4×3%×22/12＝797      │
│        ├───┼───────────┼─────────────────┤
│        │543   │   96年1月至98年7月   │28.4×2638×3%×31/12＝5806       │
│        │541   │   96年1月至98年12月  │8.87×1915.2×3%×3＝1529         │
│        ├───┼───────────┼─────────────────┤
│        │541   │   99年1月至99年2月   │8.87×2601×3%×2/12＝115         │
│        ├───┴───────────┴─────────────────┤
│        │合計                            12810                             │
│        ├─────────────────────────────────┤
│        │自98年8月6日起至返還同段543地號土地之日止，按月應付不當得利：     │
│        │28.4×2638×3%×1/12＝187                                         │
│        │自99年3月1日起至返還同段541地號土地之日止，按月應付不當得利：     │
│        │8.87×2601×3%×1/12＝58                                          │
├────┼───┬───────────┬─────────────────┤
│7       │530   │   94年3月至95年12月  │14.47×2880×3%×22/12＝2292      │
│壬○○  │512   │                      │2.15×2179.2×3%×22/12＝258      │
│        ├───┼───────────┼─────────────────┤
│        │530   │   96年1月至98年12月  │14.47×3440×3%×3＝4480          │
│        │512   │                      │2.15×2634×3%×3＝510            │
│        ├───┼───────────┼─────────────────┤
│        │530   │   99年1月至99年2月   │14.47×4400×3%×2/12＝318        │
│        │512   │                      │2.15×3308×3%×2/12＝36          │
│        ├───┴───────────┴─────────────────┤
│        │合計                            7894                              │
│        ├─────────────────────────────────┤
│        │自99年3月1日起至返還土地之日止，按月應付不當得利：                │
│        │14.47×4400×3%×1/12＋2.15×3308×3%×1/12＝177                  │
├────┼───┬───────────┬─────────────────┤
│8       │512   │  93年9 月至95年12月  │28.53×2179.2×3%×28/12＝4352    │
│庚○○等├───┼───────────┼─────────────────┤
│7人     │512   │  96年1 月至98年7 月  │28.53×2634×3%×31/12＝5824      │
│        ├───┴───────────┴─────────────────┤
│        │合計                            10176                             │
│        ├─────────────────────────────────┤
│        │自98年8月6日起至返還土地之日止，按月應付不當得利：                │
│        │28.53×2634×3%×1/12＝188                                        │
├────┼───┬───────────┬─────────────────┤
│9       │512   │  93年9 月至95年12月  │67.56×2179.2×3%×28/12＝10306   │
│寅○○  ├───┼───────────┼─────────────────┤
│        │512   │  96年1 月至98年7 月  │67.56×2634×3%×31/12＝13791     │
│        ├───┴───────────┴─────────────────┤
│        │合計                            24097                             │
│        ├─────────────────────────────────┤
│        │自98年8月6日起至返還土地之日止，按月應付不當得利：                │
│        │67.56×2634×3%×1/12＝445                                        │
├────┼───┬───────────┬─────────────────┤
│10      │512   │  93年9 月至95年12月  │29.22×2179.2×3%×28/12＝4458    │
│丑○○  ├───┼───────────┼─────────────────┤
│        │512   │  96年1 月至98年7 月  │29.22×2634×3%×31/12＝5965      │
│        ├───┴───────────┴─────────────────┤
│        │合計                            10423                             │
│        ├─────────────────────────────────┤
│        │自98年8月6日起至返還土地之日止，按月應付不當得利：                │
│        │29.22×2634×3%×1/12＝192                                        │
└────┴─────────────────────────────────┘
附圖一：
附圖二：

司法院資訊處製作；財團法人民間司法改革基金會備份。
